【裁判字號】    89,易,2632
【裁判日期】    890731
【裁判案由】    違反勞動基準法
【裁判全文】
臺灣高雄地方法院刑事判決                        八十九年度易字第二六三二號
    公  訴  人  臺灣高雄地方法院檢察署檢察官
    被      告  甲○○
    選任辯護人  柳聰賢
右列被告因違反勞動基準法案件，經檢察官提起公訴（八十九年度偵字第七五二七號
），本院判決如左：
    主  文
甲○○違反女工不得於午後十時至翌日六時之時間內工作之規定，科罰金伍仟元，如
易服勞役，以參佰元折算壹日。
    事  實
一、甲○○為位在高雄市苓雅區○○○路一六七號八樓「路易十三ＫＴＶ」之負責人
    ，經營視聽歌唱業務，屬娛樂業，竟未經主管機關高雄市政府勞工局之核准，即
    自民國八十七年十二月三十一日起，以每月新台幣（下同）五萬元之薪資，雇用
    乙○○於每日午後八時至翌日凌晨四時在「路易十三ＫＴＶ」店內擔任現場負責
    人之工作。嗣於八十八年一月五日零時五十分許，在上開地點為警當場查獲。
二、案經台灣高雄地方法院檢察署檢察官自動偵查起訴。
    理  由
一、訊據被告甲○○固不諱言於前揭時地雇用乙○○擔任現場負責人，於每日午後八
    時至翌日凌晨四時工作之事實，惟辯稱：行政院勞委會遲至八十七年十二月三十
    一日始函示不適用勞動基準法之行業，並函示其餘一切勞雇關係，自即日起適用
    該法，該函文至八十八年一月五日才由高雄市政府收文，在收文前，對ＫＴＶ之
    女性員工是否適用勞動基準法根本無所適從，而其係在八十八年一月五日凌晨為
    警查獲，衡情實無從準備工作場所安全設施與設備經勞動檢查機構檢查合格，又
    乙○○係擔任經理，與其之關係為委任，無人格從屬性、經濟從屬性，而非勞雇
    關係，當無勞動基準法之適用云云。經查：
    (一)乙○○受雇於被告擔任「路易十三ＫＴＶ」之現場負責人，工作時間為每日午
      後八時至翌日凌晨四時之情，業據證人乙○○證述屬實，又被告所經營之「路
      易十三ＫＴＶ」屬娛樂業，屬應適用勞動基準法之行業，須依法申請女性勞工
      於夜間工作，且經高雄市政府勞工局勞工檢查所檢查其工作場所安全衛生設施
      是否合格後，始得命女性勞工於午後十時至翌日凌晨六時工作，有高雄市政府
      勞工局八十九年五月三日八九高市勞局二字第九二０七號函暨所附之附件一份
      在卷可稽，而高雄市政府警察局苓雅分局於八十八年一月五日零時五十分許臨
      檢該ＫＴＶ時，確實發現乙○○在店內工作，有該局臨檢現場檢查紀錄一紙附
      卷可按，是被告該部分之自白與事實相符。
    (二)又行政院勞工委員會確於八十七年十二月三十一日始函示不適用勞動基準法之
      各業及工作者，並指示其餘一切勞雇關係，自即日起適用勞動基準法，有該委
      員會台八十七勞動一字第０五九六０六號函在卷可按，惟該法自八十五年十二
      月五日起，就女工深夜工作之禁止及例外即定有明文，而本件係在八十八年一
      月五日為警查獲，距離該規定公佈時起，已有二年，是被告對有此規定實難委
      為不知，況被告如認情勢緊急，不及報經主管機關核准，亦得依勞動基準法第
      四十九條第三項規定於翌日午前補報，惟其並無任何補報行為，故被告辯稱來
      不及申報核准云云，仍不足以卸責。再是否屬勞動基準法上之勞工，應以其工
      作之實際情狀為認定依據，而不得僅憑職稱為何即遽以認定，證人乙○○既係
      受被告雇用從事工作獲致工資，且非為自己之營業勞動而係為被告之目的勞動
      ，而足認其工作具人格上及經濟上之從屬性，則其自應屬勞動基準法上所稱之
      勞工無訛，尚不得以其職稱為現場負責人或經理，而認定其非屬勞工。綜上所
      述，被告所辯均不足採，本件事證明確，被告犯行洵堪認定。
二、核被告所為係違反勞動基準法第四十九條第一項前段規定，應依同法第七十七條
    規定論處。又上開行政院勞工委員會函既明示除不適用勞動基準法之各業及工作
    者外，其餘一切勞雇關係，自八十七年十二月三十一日起適用勞動基準法，則被
    告違反該法未經許可令女工於深夜工作規定之時間起點，應為八十七年十二月三
    十一日，公訴人漏未斟酌此點，而認被告違反該法之時間起點為八十七年九月二
    十一日，顯有誤會，併此敘明。爰審酌被告為經營「路易十三ＫＴＶ」謀生而觸
    法網，情節尚屬輕微，並坦承部分犯行，已有悔悟之心等一切情狀，酌情量處如
    主文所示之刑，並諭知易服勞役之折算標準。
據上論斷，應依刑事訴訟法第二百九十九條第一項前段，勞動基準法第七十七條、第
四十九條第一項前段，刑法第十一條前段、第四十二條第二項，罰金罰鍰提高標準條
例第二條，判決如主文。
本案經檢察官詹美玲到庭執行職務。
中      華      民      國    八十九    年      七      月    三十一    日
                      臺灣高雄地方法院刑事第一庭
                                    審判長法  官  陳  顯  榮
                                          法  官  曾  逸  誠
                                          法  官  黃  悅  璇
右正本證明與原本無異。
如不服本判決，應於判決送達後十日內，向本院提出上訴狀。
                                          書記官  沈      蘊
中    華    民    國      八十九      年      七      月    三十一      日
附錄法條：
勞動基準法第七十七條
違反第四十二條、第四十四條第二項、第四十五條、第四十七條、第四十八條、第四
十九條或第六十四條第一項規定者，處六月以下有期徒刑、拘役或科或併科二萬元以
下罰金。
勞動基準法第四十九條
女工不得於午後十時至翌晨六時之時間內工作。但經取得工會或勞工同意，並實施晝
夜三班制，安全衛生設施完善及備有女工宿舍，或有交通工具接送，且有左列情形之
一，經主管機關核准者，不在此限：
一  因不能控制及預見之非循環性緊急事故，干擾該事業之正常工作時間
    者。
二  生產原料或材料易於敗壞，為免於損失必須於夜間工作者。
三  擔任管理技術之主管職務者。
四  遇有國家緊急事故或為國家經濟重大利益所需要，徵得有關勞雇團體之同意，並
    經中央主管機關核准者。
五  運輸、倉儲及通信業經中央主管機關核定者。
六  衛生福利及公用事業，不需從事體力勞動者。
前項但書於妊娠或哺乳期間之女工不適用之。
第一項第一款情形，如因情勢緊急，不及報經主管機關核准者，得逕先命於午後十時
至翌晨六時之時間內從事工作，於翌日午前補報。
主管機關對於前項補報，認與規定不合，應責令補給相當之休息，並加倍發給該時間
內工作之工資。


司法院資訊處製作；財團法人民間司法改革基金會備份。
